【裁判字號】    97,抗,85
【裁判日期】    970416
【裁判案由】    假處分
【裁判全文】
臺灣高等法院高雄分院民事裁定            97年度抗字第85號
抗  告  人
即 債 務人  板信資產管理股份有限公司
法定代理人  乙○○
訴訟代理人  史乃文律師
複 代 理人  黃育玲律師
相  對  人
即 債 權人  甲○○
上列當事人間因假處分事件，抗告人對於中華民國96年12月18日
台灣高雄地方法院96年度裁全字第16026 號裁定提起抗告，本院
裁定如下：
主    文
原裁定第一項關於供擔保金額部分廢棄。
上開廢棄部分，供擔保金額變更為新臺幣壹拾捌萬玖仟肆佰肆拾
元或同額之陽信銀行無記名可轉讓定期存單。
其餘抗告駁回。
抗告程序費用由兩造各自負擔。
抗告人以新臺幣壹佰壹拾參萬陸仟陸佰參拾柒元為相對人供擔保
後，得免為或撤銷假處分。
理    由
一、本件聲明異議及抗告意旨略以：（一）依民事訴訟法第533
    條準用第526 條第1 項、第2 項規定，債權人聲請假處分應
    就其請求及假處分之原因加以釋明，且兩者缺一不可。該項
    釋明如有不足，而債權人陳明願供擔保或法院認為適當者，
    法院始得定相當之擔保，命供擔保後為假處分。若債權人就
    其請求及假處分之原因未予釋明，僅陳明願供擔保請為假處
    分，法院自不得為命供擔保後假處分之裁定，而相對人所提
    出之文書根本不足以釋明其聲請假處分之原因，原裁定自不
    應准為假處分。（二）抗告人於本件假處分前已與訴外人台
    灣開礦資產管理股份有限公司（下稱台灣開礦公司）簽訂買
    賣契約，抗告人因本件假處分所受之損害，絕非系爭建物於
    相對人與抗告人之塗銷所有權移轉登記之訴訟期間，即3 年
    4 個月之年息5 ％之利息損害，而是因上開不動產買賣契約
    無法履行所造成違約事由，抗告人所需支付之已收款項2 倍
    之違約金新台幣（下同）4336萬元（於假處分前第三人台灣
    開礦公司所支付之價金已達2168萬元），故原裁定法院僅以
    訴訟期間之利息損失為酌定擔保金，顯然過低而不足採。（
    三）本件假處分標的物及高雄市○○街28號、30號之建物，
    合計其交易價額為113 萬6637元，如  鈞院仍認應准相對人
    為假處分，則請以上開金額作為相對人應提供擔保之金額，
    且就抗告人亦得以上開金額為反供擔保撤銷假處分，允為合
    理等語。
二、按假處分所保全之請求，得以金錢之給付達其目的，或債務
    人將因假處分而受難以補償之重大損害，或有其他特別情事
    者，法院始得於假處分裁定內，記載債務人供所定金額之擔
    保後免為或撤銷假處分。民事訴訟法第536 條第1 、2 項定
    有明文。又假處分之程序，利在速結，法院對於債權人之假
    處分聲請，僅依債權人對於假處分原因所為之釋明，即為准
    駁之裁定，並不審究兩造間實體上之爭執。亦即債務人不得
    以債權人主張之實體上事由，作為對假處分裁定不服之理由
    ，自對債務人頗為不利。倘如債權人實施假處分之結果，債
    務人因此所受之損害遠大於債權人所得之利益，衡諸誠信公
    平原則，法院亦非不得認係民事訴訟法第536 條之特別情事
    ，許債務人供擔保而撤銷假處分（最高法院91年度台抗字第
    510 號裁定參照）。
三、經查，本件相對人主張，坐落在高雄市○○區○○段4 小段
    6 89地號上建物3349號（原裁定誤載為349 號）即門牌號碼
    高雄市○○區○○街28號建物，及坐落在高雄市○○區○○
    段4 小段690 地號上建物3350號即門牌號碼高雄市○○區○
    ○街30號（下合稱系爭建物）均屬其所有，作為借款擔保而
    分別信託登記為訴外人蔡耀文、李周嬌媚所有，蔡、李2 人
    並非系爭建物之真正所有權人，非經相對人同意擅自處分系
    爭建物，詎蔡、李2 人分別於民國94年12月7 日、95年3 月
    22日擅自將系爭建物出售予知情之抗告人，相對人唯恐抗告
    人將系爭建物移轉買賣，致請求標的現狀變更，造成日後難
    以執行，為保全強制執行，爰具狀向原審法院聲請假處分，
    並提出建物登記簿謄本、異動索引、台灣高等法院高雄分院
    檢察署91年度上聲議字第394 號處分書、台灣高雄地方法院
    檢察署90年度偵字第8611號不起訴處分書、建築改良物所有
    權狀在原審卷可稽，是相對人就請求之原因（即有權利存在
    ）已為釋明，又依抗告人所述，其已將系爭建物出售予台灣
    開礦公司，並提出買賣契約書為證，故相對人主張系爭建物
    恐抗告人出售，造成日後難以強制執行等情，亦屬可採，是
    本件自有假處分之原因，從而，原審准相對人供擔保後得為
    假處分，尚非無見。
四、惟查，系爭建物之課稅現值雖分別為33萬0300元、37萬6300
    元，合計70萬6600元，然課稅現值較市價為低，乃屬常理，
    原裁定以課稅現值計算相對人應供擔保之金額，對抗告人權
    益之保障尚嫌不足，本院認為以抗告人與台灣開礦公司，就
    系爭建物之交易價格為基礎，計算相對人應供擔保之金額較
    妥。系爭同愛街28 號 建物之契稅金額為2 萬2272元，佔總
    契稅金額（184 萬4118元）之比例約為1.21% （22272 ÷00
    00000） ，系爭同愛街30號建物之契稅金額為3 萬2172元，
    佔總契稅金額之比例約為1.74％（32172 ÷0000000） ；換
    算買賣價金3850萬元，系爭同愛街28號建物之金額為46萬49
    76元〔00000000×（22272 ÷0000000） 〕，系爭同愛街30
    號建物之金額為67萬1661元〔00000000×（32172 ÷000000
    0） 〕，合計113 萬6637元。抗告人因遭假處分致無法對系
    爭建物為處分行為，可能受有不能利用上開價金之利息損害
    ，而本件本案訴訟可上訴至二審，依司法院頒佈之各級法院
    辦案期限實施要點，第一、二審辦案期限合計為3 年又4 個
    月，依此期間及法定利息5 ％計算，抗告人受有18萬9440元
    （0000000 ×5 ％×40/12 ，小數點以下四捨五入）之損害
    ，是本件酌定供擔保金額以18萬9440元為適當，原審所命供
    擔保金額，尚有未當，此部分抗告意旨求予廢棄為有理由，
    自應由本院將原裁定第一項此部分廢棄改裁定如主文第二項
    所示，至原裁定准許假處分並無不當，此部分抗告為無理由
    ，應予駁回。
五、其次，抗告人與台灣開礦公司之不動產買賣契約約定，抗告
    人出售之標的除系爭建物外，尚包括同愛街30號地下1 層、
    地下2 至5 層、30號2 、3 、4 、5 、6 、14及15樓，總價
    為3850萬元，有買賣契約書在本院卷可憑，倘抗告人因本件
    假處分致無法履約，需支付台灣開礦公司已收款項2 倍之違
    約金4336萬元（台灣開礦公司已支付2168萬元，見本院卷第
    20頁），而本件假處分所保全之請求，非不得以金錢之給付
    達其目的，且相對人實施假處分之結果，抗告人因此所受之
    損害遠大於相對人所得之利益，依最高法院91年度台抗字第
    510 號裁定意旨，此種情形自得認係民事訴訟法第536 條之
    特別情事，自應諭知准許抗告人供擔保後免為或撤銷假處分
    。
六、據上論結，本件抗告為一部有理由，一部無理由，依民事訴
    訟法第492 條、第495 條之1 第1 項、第449 條第1 項，第
    536 條第1 項、第95條、第79條，裁定如主文
中    華    民    國    97    年    4     月    16    日
                            民事第四庭
                                審判長法官  蔡文貴
                                法      官  謝靜雯
                                法      官  黃科瑜
以上正本證明與原本無異。
本件裁定不得抗告。
中    華    民    國    97    年    4     月    17    日
                                書  記  官  邱麗莉
                                                      Ｆ


司法院資訊處製作；財團法人民間司法改革基金會備份。
